【裁判字號】    95,訴,318
【裁判日期】    950804
【裁判案由】    搶奪等
【裁判全文】
臺灣臺中地方法院刑事判決               95年度訴字第318號
公  訴  人  臺灣臺中地方法院檢察署檢察官
被      告  戊○○
                    （另案於臺灣臺中監獄執行中）
上列被告因搶奪等案件，經檢察官提起公訴（94年度偵字第1869
4號、95年度偵字第388號）及移送併辦（95年度偵字第3154號）
，本院合議庭裁定由受命法官獨任行簡式審判程序，判決如下：
    主  文
戊○○共同連續意圖為自己不法之所有，而搶奪他人之動產，累
犯，處有期徒刑壹年拾月；如附表二所示偽造之「張志成」署押
貳枚均沒收。
    犯罪事實
一、戊○○曾因施用第一級毒品罪，經本院以民國91年度訴字第
    2389號判決判處有期徒刑7月確定，經送監執行後，於93年1
    月31日縮刑期滿執行完畢。詎其猶不知悔改，復於受前開有
    期徒刑之執行完畢後 5年內，因缺乏生活之資，卻不思以己
    力掙取金錢財物，又因耽溺於毒品與電子遊戲機之玩樂，竟
    基於意圖為自己不法之所有之搶奪概括犯意，自94年 8月27
    日起至94年11月14日止，連續13次，於附表一所示之時、地
    ，以如附表一所示之行為方式，獨自一人徒步或騎駛機車，
    或與具有共同概括犯意聯絡之綽號「阿順」男子（年約23歲
    ，實際姓名年籍不詳）共同騎駛機車，而由坐於後座之人（
    下車）下手行搶之方式（附表一編號1.、3.、5.、8.、11.、
    12.、13.之行為），搶得如附表一所示正於路上行走、自宅門
    前整理蔬菜或騎駛機車之被害人甲○○等13人財物（以搶奪
    被害人脖子上之金項鍊為主）。得手後，除與綽號「阿順」
    之男子共同搶奪之金項鍊（附表一編號1.、3.、5.、8.），
    均由「阿順」持往位於臺中縣清水鎮之某當鋪銷贓，得款朋
    分花用外，另其自行搶奪得之部分金項鍊，則由其基於意圖
    為自己不法之所有之詐欺取財概括犯意，持往臺中市○○區
    ○○路65巷13號之「金長利珠寶銀樓」（由尤文賢與妻、女
    共同經營）或臺中縣潭子鄉○○街 110號「金玉珠寶銀樓」
    （由余育庭與妻共同經營）變賣，致使不知戊○○所販售之
    物為贓物之尤文賢之女、余育庭與余育庭之妻，均因此而陷
    於錯誤，分別於：(一)94年9月25日，向戊○○收購金項鍊1條
    ，並給付新臺幣（下同） 8,580元之價金（「金長利珠寶銀
    樓」部分）、(二)94年10月28日，收購金項鍊1條，並給付5,8
    63元之價金（「金玉珠寶銀樓」部分，下同）、(三)94年11月
    5日，收購金項鍊2條，並給付10,930元之價金、(四)94年11月
    12日，收購金項鍊2條，並給付6,089元之價金，致受有損害
    。戊○○並於94年11月 5日及94年11月12日之變賣行為中，
    為免「金玉珠寶銀樓」起疑，進一步基於偽造私文書及行使
    偽造私文書之概括犯意，在表示販售人基本資料與販售之金
    飾品名、重量、數量、日期之「金玉珠寶銀樓」金飾買入登
    記簿上，連續偽簽「張志成」之署名各 1枚，並偽填身分證
    統一編號，而偽造完成「張志成」販售金飾之紀錄資料，復
    將之交還予余育庭之妻及余育庭，而行使之，有使名為「張
    志成」者，成為搶奪案之犯罪嫌疑人之可能，分別足以生損
    害於余育庭之妻、余育庭及名為「張志成」者。嗣因戊○○
    與「阿順」於94年11月14日下午 1時40分許，在臺中市○○
    區○○路2段107號前，搶得被害人丙○○之金項鍊後，丙○○自後騎機車尾隨，並在臺中市西屯區○○○路74號前遇見
    巡邏警員而告知遭搶奪情事，經員警緊急自後追捕，而於福
    星北路 122號前，將已下車之戊○○逮捕（「阿順」則已騎
    駛機車離去無蹤），並自戊○○身上扣得於當日與「阿順」
    共同行搶得來之金項鍊3條（項鍊均已斷裂，其中1條經發還
    被害人丙○○）。
二、案經臺中市警察局第六分局報告臺灣臺中地方法院檢察署檢
    察官偵查起訴及移送併辦。
    理  由
一、上開犯罪事實，業據被告戊○○坦承不諱，核與證人即被害
    人甲○○、丁○○○、壬○、癸○○、庚○○、己○○、子
    ○○、丑○○、辛○○、寅○○、丙○○、余育庭及證人尤
    文賢（於其女收購金項鍊之時在旁目擊）分別於警詢或檢察
    官訊問中（丙○○、己○○與余育庭部分）指、證述之意旨
    相符；此外，復有臺中市警察局第六分局西屯派出所搜索扣
    押筆錄、扣押物品目錄表各1份、贓物認領保管單1紙（具領
    人：丙○○）、逮捕現場、扣案物品與變賣金飾地點相片合
    計18張、「金長利珠寶銀樓」金飾買入登記簿影本 1紙、「
    金玉珠寶銀樓」金飾買入登記簿影本 2紙分別附卷可稽，並
    有扣案之金項鍊3條可證（其中1條經警先行發還被害人丙○○），是核被告之自白與事實相符，堪採為認定犯罪事實之
    證據。本件事證明確，被告犯行堪以認定（被告與「阿順」
    如附表一編號11.及12.之行為中，雖無被害人出面指訴，然此
    部分業據被告供承甚詳，復有自被告身上扣得之除被害人丙○○所有之金項鍊以外之另2條金項鍊可證，該2條金項鍊復
    均呈斷裂狀，是此部分之事證非僅有被告之自白，被告與「
    阿順」此部分之犯行，仍堪認定）。
二、論罪科刑：
  (一)核被告戊○○所為，係犯刑法第325條第1項之搶奪罪、第33
    9條第1項之詐欺取財罪及第216條、第210條之行使偽造私文
    書罪。其為偽造「張志成」變賣金項鍊之資料，而於「金玉
    珠寶銀樓」金飾買入登記簿上，偽簽「張志成」之署押，而
    偽造完成「張志成」之變賣資料後，復持以向余育庭之妻及
    余育庭行使，其偽造署押之行為為偽造私文書之部分行為，
    偽造私文書之低度行為則應為其後行使之高度行為所吸收，
    均不另論罪。
  (二)按被告行為後，刑法：1.第28條關於共同正犯之規定，業自
    原規定之「二人以上共同實施犯罪之行為者，皆為正犯」，
    修正為「二人以上共同實行犯罪之行為者，皆為正犯」；2.
    第56條關於連續犯之規定（即：「連續數行為而犯同一之罪
    名者，以一罪論。但得加重其刑至二分之一」）業經刪除；
    3.第55條關於牽連犯之規定（即：「犯一罪而其方法或結果
    之行為犯他罪名者，從一重處斷」），亦經刪除（僅餘想像
    競合犯之規定）；4.第47條關於累犯之規定，亦自原規定之
    「受有期徒刑之執行完畢，或受無期徒刑或有期徒刑一部之
    執行而赦免後，五年以內再犯有期徒刑以上之罪者，為累犯
    ，加重本刑至二分之一」，修正為第47條第 1項之「受徒刑
    之執行完畢，或一部之執行而赦免後，五年以內故意再犯有
    期徒刑以上之罪者，為累犯，加重本刑至二分之一」，並均
    自95年7月1日起施行。比較新舊法之規定：1.就共同正犯之
    規定部分：被告於附表一編號1.、3.、5.、8.、11.、12.、13.
    之行為中，既與綽號「阿順」之男子，均具有犯意之聯絡與
    行為之分擔，無論依新舊法之規定，均應成立共同正犯；2.
    就牽連犯之規定部分：被告所為搶奪、詐欺取財與行使偽造
    私文書罪三罪間，既具有原因與結果之關係，於舊法之情形
    下，應論以牽連犯，而僅從一重之搶奪罪處斷；惟於新法之
    情形下，則各應獨立成罪，再依刑法第51條第 5款之規定，
    於各刑中之最長期以上，各刑合併之刑期以下，定其應執行
    刑；3.就連續犯之規定言：被告先後多次所為之搶奪犯行，
    因具有時間緊接、方法相同，又係觸犯構成要件相同之罪名
    之情形，於舊法之情形下，應僅論以連續搶奪一罪，並依法
    加重其刑，但以加重至二分之一為限；惟於新法之情形下，
    被告之各次搶奪行為均應獨立成罪，再依刑法第51條第 5款
    之規定，於各刑中之最長期以上，各刑合併之刑期以下，定
    其應執行刑；4.就累犯之規定言：無論依新舊法之規定，因
    被告曾因施用第一級毒品罪，經本院判處有期徒刑 7月確定
    ，經送監執行後，於93年 1月31日縮刑期滿執行完畢（有其
    臺灣高等法院被告前案紀錄表在卷可按），無論依新舊法之
    規定，均構成累犯，並均應加重本刑至二分之一，其情形並
    無不同。經比較上述修正前後全般規定之結果，新法之規定
    ，並無更有利於被告之情形存在，是本案自應依刑法第 2條
    第 1項前段之規定，適用被告行為時之法律，即修正前刑法
    第28條、第56條、第55條及第47條等規定加以處斷。茲再說
    明如下：
    1.被告於附表一編號1.、3.、5.、8.、11.、12.、13.之搶奪行
      為中，與綽號「阿順」之男子，均具有犯意之聯絡與行為
      之分擔，均為共同正犯。
    2.被告所為搶奪、詐欺取財與行使偽造私文書罪三罪間，具
      有原因與結果之關係，為牽連犯，應從一重之搶奪罪處斷。
    3.被告先後13次所為搶奪之犯行，時間，又係觸犯構成要件
      相同之罪名，為連續犯，應論以連續搶奪一罪，並依法加
      重其刑。
    4.被告因前之施用第一級毒品罪，經本院判處有期徒刑 7月
      確定並入監執行後，於93年 1月31日縮刑期滿執行完畢之
      情形，應論以累犯，並依法遞加重其刑。
  (三)檢察官以95年度偵字第3154號移送併辦之犯罪事實，與原起
    訴之犯罪事實相同，本院原應加以審理。另被告如附表一編
    號9.所示之搶奪犯行，雖未經起訴，然既與業經起訴之其他
    搶奪犯行部分，具有連續犯之裁判上一罪關係，原為起訴效
    力所及，本於審判不可分之原則，本院自應併予審理。又被
    告詐欺取財之犯行，雖亦未經起訴，然既與業經起訴之搶奪
    犯行部分，具有牽連犯之裁判上一罪關係，亦為起訴效力所
    及，本院亦應併予審理。至檢察官起訴意旨雖認被告於「金
    玉珠寶銀樓」之金飾買入登記簿上，偽簽「張志成」署押之
    行為，僅構成刑法第 217條之偽造署押罪，然依該金飾買入
    登記簿之性質與被告填載資料之用意，其此部分所為，應構
    成刑法第216條、第210條之行使偽造私文書罪，非僅偽造署
    押罪而已，是檢察官此部分起訴意旨所認，不無誤會。惟其
    起訴之基本事實既屬同一，仍應由本院變更起訴法條加以審
    理。
  (四)爰審酌被告戊○○年輕力壯，卻不思以己力掙取金錢財物，
    其與「阿順」所為搶奪他人之手段，極易肇致被害人受傷之
    危險，且其行為之次數既多，時間相當密集，所得之金錢與
    財物價值，粗估更達20餘萬元，犯後亦未與被害人達成和解
    （惟被害人丙○○已取回遭搶奪之金項鍊），惟其犯後已能
    坦承犯行，且除附表一編號13.之犯行外，其餘之搶奪與詐欺
    取財及行使偽造私文書之犯行，畢竟係因其主動供承而查獲
    ，足見其尚有悔意，且犯後態度良好，及其本案犯罪之動機
    、目的與平日之素行（如其前案紀錄表所載）、被害人於警
    詢中表示之意見等一切情狀，予以量處如主文所示之刑，以
    示懲儆。至如附表二所示偽造之「張志成」署名 2枚，均應
    依刑法第219條之規定，宣告沒收。
三、公訴意旨雖認：被告戊○○另有於94年10月 3日，在臺中市
    ○○路某處，搶奪他人金項鍊之行為。訊據被告固不否認有
    於94年10月3日中午12時15分許，在臺中市○○區○○路2段
    400號前，搶奪他人之金項鍊1條之行為（見被告之警詢筆錄
    ），惟此部分既無被害人出面指述，亦無證物扣案可佐，所
    餘積極證據，惟被告之自白而已，揆諸刑事訴訟法第 156條
    第 2項之規定，應認被告此部分犯罪事實之積極證據尚有不
    足。惟公訴意旨既認被告此部分之犯行，與前開業經起訴及
    本院認定為有罪之犯罪事實部分，具有連續犯之裁判上一罪
    關係，爰不另為無罪判決之諭知。
據上論斷，應依刑事訴訟法第273條之1第1項、第 300條、第299
條第1項前段，刑法第2條第1項前段、第325條第1項、第339條第
1項、第216條、第210條、第219條、（修正前）第28條、第56條
、第55條、第47條，判決如主文。
本案經檢察官乙○到庭執行職務。
中    華    民    國    95    年    8     月    4     日
                  臺灣臺中地方法院刑事第六庭
                          法  官  鄧  敏  雄
上正本證明與原本無異
如不服本判決，應於送達後十日內向本院提出上訴狀（須附繕本
），上訴於臺灣高等法院臺中分院。
                          書記官  黃  士  益
中    華    民    國    95    年    8     月    22    日
附錄本案論罪科刑法條全文：
刑法第325條第1項
意圖為自己或第三人不法之所有，而搶奪他人之動產者，處 6月
以上5年以下有期徒刑。
刑法第339條第1項
意圖為自己或第三人不法之所有，以詐術使人將本人或第三人之
物交付者，處5年以下有期徒刑、拘役或科或併科1千元以下罰金。
刑法第216條
行使第210條至第215條之文書者，依偽造、變造文書或登載不實
事項或使登載不實事項之規定處斷。
刑法第210條
偽造、變造私文書，足以生損害於公眾或他人者，處 5年以下有
期徒刑。
附表一：戊○○共同連續搶奪案犯罪情形一覽表
┌──┬───────┬───────┬────┬────┬────────┬────────────┐
│編號│犯  罪  時  間│犯  罪  地  點│行 為 人│被 害 人│ 搶  得  財  物 │  行 為 方 式 及 情 狀  │
├──┼───────┼───────┼────┼────┼────────┼────────────┤
│ 1. │九十四年八月二│臺中市北屯區僑│戊○○、│甲○○  │金項鍊一條（價值│被害人正欲開車，戊○○與│
│    │十七日晚上九時│孝街五十九號前│「阿順」│        │約新臺幣六萬元）│「阿順」騎駛機車快速接近│
│    │十分許        │              │        │        │                │，將被害人脖子上之金項鍊│
│    │              │              │        │        │                │搶走                    │
├──┼───────┼───────┼────┼────┼────────┼────────────┤
│ 2. │九十四年八月二│臺中市北屯區水│戊○○  │丁○○○│金項鍊一條（價值│被害人正於路上行走，張伯│
│    │十九日上午十時│湳路四之三二號│        │        │約六千元）      │綸自後快速徒步接近搶走被│
│    │四十分        │前            │        │        │                │害人脖子上之金項鍊後逃逸│
├──┼───────┼───────┼────┼────┼────────┼────────────┤
│ 3. │九十四年八月三│臺中市北屯區北│戊○○、│壬  ○  │金項鍊一條（價值│被害人正於自宅前整理蔬菜│
│    │十日上午八時三│屯路四０九之一│「阿順」│        │約一萬元）      │，戊○○與「阿順」其中一│
│    │十分許        │號前          │        │        │                │人下車徒步接近快速搶奪被│
│    │              │              │        │        │                │害人脖子上之金項鍊後，坐│
│    │              │              │        │        │                │上在旁等待另一人騎駛之機│
│    │              │              │        │        │                │車逃逸                  │
├──┼───────┼───────┼────┼────┼────────┼────────────┤
│ 4. │九十四年九月二│臺中市北屯區中│戊○○  │癸○○  │金項鍊一條（價值│被害人正騎駛機車接小孩下│
│    │日中午十二時五│平路五九五號前│        │        │約一萬元）      │學，戊○○騎駛機車自右方│
│    │十分許        │              │        │        │                │經過，快速搶奪被害人脖子│
│    │              │              │        │        │                │上之金項鍊後逃逸        │
├──┼───────┼───────┼────┼────┼────────┼────────────┤
│ 5. │九十四年九月二│臺中市西屯區漢│戊○○、│庚○○  │金項鍊一條（價值│被害人正徒步行經該處，張│
│    │日下午三時許  │口路二段二七０│「阿順」│        │約一萬餘元）    │伯綸與「阿順」騎駛機車搶│
│    │              │號前          │        │        │                │奪被害人脖子上之金項鍊後│
│    │              │              │        │        │                │快速往寧夏路方向逃逸    │
├──┼───────┼───────┼────┼────┼────────┼────────────┤
│ 6. │九十四年九月二│臺中市北屯區大│戊○○  │己○○  │金項鍊一條（價值│戊○○先騎駛機車從被害人│
│    │日下午五時三十│德巷六十五弄口│        │        │約一萬元）      │對面經過，再回頭搶奪被害│
│    │分許          │              │        │        │                │人脖子上之金項鍊後逃逸  │
├──┼───────┼───────┼────┼────┼────────┼────────────┤
│ 7. │九十四年九月十│臺中市西屯區河│戊○○  │子○○  │皮包一只，內有金│被害人正徒步行經該處，張│
│    │四日下午二時五│南路與東一街口│        │        │項鍊一條（價值約│伯綸自左方騎駛機車搶奪被│
│    │十五分許      │前            │        │        │二萬元）、鑽石一│害人之咖啡色皮包後逃逸  │
│    │              │              │        │        │顆（價值約二萬元│                        │
│    │              │              │        │        │）、現金六萬二千│                        │
│    │              │              │        │        │元              │                        │
├──┼───────┼───────┼────┼────┼────────┼────────────┤
│ 8. │九十四年九月十│臺中市西屯區河│戊○○、│丑○○  │金項鍊一條（價值│被害人正騎駛機車，戊○○│
│    │七日上午九時三│南路二段一０五│「阿順」│        │約八千元）      │與「阿順」騎駛機車自左後│
│    │十分          │號「速邁樂加油│        │        │                │方接近，搶走被害人脖子上│
│    │              │站」對面車道  │        │        │                │之金項鍊後逃逸          │
├──┼───────┼───────┼────┼────┼────────┼────────────┤
│ 9. │九十四年十月二│臺中市西屯區河│戊○○  │辛○○  │金項鍊一條（價值│被害人正騎駛機車，戊○○│
│    │十四日下午二時│南路與甘肅路口│        │        │約一萬元）      │騎駛機車從旁經過，搶奪被│
│    │四十五分許    │前            │        │        │                │害人脖子上之金項鍊後逃逸│
├──┼───────┼───────┼────┼────┼────────┼────────────┤
│ 10. │九十四年十一月│臺中市北屯區四│戊○○  │寅○○  │金項鍊一條（價值│被害人騎駛機車，戊○○自│
│    │十三日中午十二│平路與昌平路口│        │        │約六、七千元）  │左方騎駛機車搶奪被害人之│
│    │時五十五分許  │前            │        │        │                │脖子上之金項鍊後逃逸（被│
│    │              │              │        │        │                │害人聲稱右手受傷斷裂骨折│
│    │              │              │        │        │                │，惟未據提出診斷證明書，│
│    │              │              │        │        │                │亦未就傷害部分提出告訴）│
├──┼───────┼───────┼────┼────┼────────┼────────────┤
│ 11. │九十四年十一月│臺中市西區中美│戊○○、│不明    │金項鍊一條（已扣│「阿順」騎駛機車附載張伯│
│    │十四日中午十二│街二六三號前  │「阿順」│        │案）            │綸，由戊○○伸手搶奪被害│
│    │時許          │              │        │        │                │人之金項鍊              │
├──┼───────┼───────┼────┼────┼────────┼────────────┤
│ 12. │九十四年十一月│臺中市西區篤信│戊○○、│不明    │金項鍊一條（已扣│同上                    │
│    │十四日中午十二│街與西屯路口  │「阿順」│        │案）            │                        │
│    │時四十五分許  │              │        │        │                │                        │
├──┼───────┼───────┼────┼────┼────────┼────────────┤
│ 13. │九十四年十一月│臺中市西屯區西│戊○○、│丙○○  │金項鍊一條（價值│被害人正騎駛機車，「阿順│
│    │十四日下午一時│屯路二段一０七│「阿順」│        │約一萬二千元）  │」騎駛機車附載戊○○自左│
│    │四十分許      │號前          │        │        │                │後方經過被害人身旁，並由│
│    │              │              │        │        │                │戊○○伸手搶奪被害人脖子│
│    │              │              │        │        │                │上之金項鍊，得手後逃逸  │
└──┴───────┴───────┴────┴────┴────────┴────────────┘
附表二： 應沒收之偽造署押
┌──┬─────────────┬────────────┐
│編號│附    著    之    文    書│應 沒 收 之 偽 造 署 押 │
├──┼─────────────┼────────────┤
│ 一 │「金玉珠寶銀樓」金飾買入登│偽造之「張志成」署名貳枚│
│    │記簿（影本如九十四年度偵字│                        │
│    │第一八六九四號偵查卷第八十│                        │
│    │九頁）                    │                        │
└──┴─────────────┴────────────┘


司法院資訊處製作；財團法人民間司法改革基金會備份。
